【裁判字號】    99,抗,1247
【裁判日期】    991125
【裁判案由】    聲明異議
【裁判全文】
臺灣高等法院民事裁定                  99年度抗字第1247號
抗  告  人  林敬啟
代  理  人  沈明達律師
抗告人與相對人阮海謙(即阮清源之繼承人)等間，因給付訴訟費
用強制執行事件，就返還價金聲請強制執行為司法事務官駁回之
處分，聲明異議，對於中華民國99年7月15日臺灣臺北地方法院9
9年度執事聲字第64號所為裁定，提起抗告，本院裁定如下：
    主  文
抗告駁回。
抗告程序費用由抗告人負擔。
    理  由
一、抗告人於原法院聲明異議之意旨略以：原法院91年度執字第
    9077號抗告人與相對人等被繼承人阮清源間給付訴訟費用強
    制執行事件，強制執行阮清源所有不動產；民國(以下同)97
    年8月1日另檢附原法院90 年度重訴字第180號、本院90年度
    重上字第401號、及最高法院92 年度臺上字第2248號等返還
    價金等確定之民事判決為執行名義，聲請強制執行相對人阮
    海謙等人之財產，並依民法第235 條但書之規定，提出「已
    提出給付」為履行對待給付之證明，原法院以97年度執字第
    70161號受理，嗣併入原法院91 年度執字第9077號給付訴訟
    費用之強制執行事件；詎原法院司法事務官未加以詳查，且
    無視本院97年度抗字第1576號、98年度抗字第1083號之裁定
    理由，及抗告人已提出補正，仍以抗告人未履行對待給付，
    不得開始強制執行為由，駁回抗告人為強制執行聲請之處分
    ，對於抗告人之權益不無侵害，為此，聲明異議云云。
二、原法院略以：抗告人聲請強制執行返還價金之執行名義為對
    待給付之確定判決，須抗告人已為給付，始得開始強制執行
    ，抗告人經原法院司法事務官通知限期補正已為對待給付之
    證明，逾期不補正，裁定駁回其聲請強制執行返還價金之處
    分，核無違誤，而裁定駁回抗告人對於司法事務官所為處分
    之異議。
三、抗告意旨略以：抗告人於97年8月1日聲請強制執行，係依強
    制執行法第4 條所定「已提出給付」之規定而為聲請，非依
    「已為給付」而為聲請，同時提出「三審判決正本」、「郵
    局存證信函正本」、「土地所有權狀正本」、「抵押權設定
    契約書正本」、「他項權利證明書正本」、「抵押權塗銷同
    意書正本」等對待給付所需文件，聲請原法院函請地政事務
    所辦理所有權移轉登記等對待給付同時執行查封。抗告人之
    對待給付，非抗告人得單獨辦理，尤其債務人阮海淳、阮麗
    明、阮培明現應送達之處所不明，兼需各該債務人提出國外
    之住所證明，否則無法登記。原法院於97年9月1日以97年度
    執字第70161號裁定駁回抗告人之聲請，業經本院以97 年度
    抗字第1576號裁定廢棄，原法院命補正對債務人之送達證明
    ，抗告人亦已補正。原法院又以97年度執更一字第16號裁定
    駁回抗告人之聲請，亦經本院以98年度抗字第1083號裁定廢
    棄。茲原法院又以抗告人未履行對待給付，將抗告人之上開
    聲請駁回，讓抗告人損失新臺幣(以下同)一百多萬元之執行
    費等語云云。
四、按：執行名義有對待給付者，以債權人已為給付或已提出給
    付後，始得開始強制執行，強制執行法第4條第3項定有明文
    。次按因法院判決確定之登記，由權利人或登記名義人單獨
    申請之；他項權利塗銷登記，得由原設定人提出登記原因證
    明等文件，單獨申請之，土地登記規則第27條第1項第4款、
    第145條、第34 條亦有明文；且：對待給付之判決，性質上
    屬開始強制執行之要件，此項要件是否具備，執行法院應依
    職權加以審查，而依強制執行法第30條之1 準用民事訴訟法
    第249條第1項但書規定，如開始強制執行之要件有所欠缺，
    但其情形可以補正者，自應先令其補正，經命補正如未補正
    始得逕予駁回強制執行之聲請，亦有最高法院98 年度第3次
    民事庭會議決議要旨，足資參照。經查：
(一)抗告人於97 年8月1日檢附原法院90年度重訴字第180號、本
    院90 年度重上字第401號、及最高法院92年度臺上字第2248
    號等返還價金之確定判決為執行名義，聲請強制執行相對人
    阮海謙等人(即阮清源之繼承人)之財產，經核其執行名義之
    確定判決係：相對人應於抗告人將坐落台北縣新店市○○段
    85地號及87地號土地所有權應有部分各三分之二辦理所有權
    移轉登記予相對人，並塗銷於其上台北縣地政事務所以88新
    登字第285960號收件、88年9月18日登記，權利價值1億2,00
    0萬元之抵押權登記之同時，給付抗告人1億3,000萬元…(前
    揭原審70161號執行卷第8頁至22 頁)。因之，抗告人於請求
    相對人給付1億3,000萬元時，應同時為己方之對待給付，即
    應先就上開土地所有權應有部分移轉登記予相對人，並塗銷
    抵押權登記，如僅為以準備給付之事情通知相對人以代提出
    ，尚難認已為對待給付，自不得開始強制執行。
(二)本件抗告人主張抗告人係依強制執行法第4條第3項所為「已
    提出給付」之規定，聲請強制執行等云云；惟查強制執行法
    第4條第3項所規定「已提出給付」，應指債務人提出給付為
    債權人拒絕受領，債務人為免除或消滅其債務所提出之給付
    ，如：提存是也，而非民法第235 條但書所規定，「以準備
    給付」之事實通知相對人以代提出之意，抗告人以「以準備
    移轉登記返還土地」之事實，以存證信函通知相對人，並提
    出送達證書為憑，而認「已提出給付」，顯有誤解強制執行
    法第4條第3項所為「已提出給付」規定之意義，要無足取；
    矧民法第235 條但書所規定以準備給付之事實通知債權人，
    以代提出，其債務仍未消滅，抗告人以「以準備給付」之事
    實通知相對人，其「為移轉所有權應有部分予相對人」及「
    塗銷抵押權」之債務仍未消滅，不備得為強制執行之要件。
(三)又臺北縣新店地政事務所98年3月4日北縣店地登字第098000
    2813號函略以：「…本案經查被告阮清源已死亡，而由繼承
    人承受訴訟，該判決之效力自及於繼承人，是債權人林敬啟
    欲履行旨揭判決對待給付，得依土地登記規則第27條第1 項
    第4 款之規定，檢附相關文件單獨申請所有權移轉登記予被
    告。」之意旨，抗告人非不得履行對待給付之義務，而毋庸
    相對人之行為配合辦理，有該函文在卷(原審執字第9077號3
    卷第143頁)足稽；由此，益徵抗告人以「以準備移轉登記返
    還土地」之事實，以存證信函通知相對人，以代提出，認「
    已提出給付」之主張更顯無據。
(四)至於抗告人另主張抗告人聲請原法院函請地政事務所辦理所
    有權移轉登記等對待給付同時執行查封；惟查抗告人非不得
    依土地登記規則第27條第1項第4款之規定，檢附相關文件單
    獨申請所有權移轉登記，已如前述，聲請原法院函請地政事
    務所辦理所有權移轉登記等之對待給付，於法無據；且抗告
    人在不備強制執行要件，聲請原法院同時為強制執行之查封
    程序，亦非法所許；承上所述，抗告人非不得單獨申請所有
    權移轉登記，且抗告人亦未就兼需相對人之國外住所，無以
    登記之事實，舉證以實其說；矧所有權之移轉登記，為登記
    機關依其職責予以審認，要與執行機關無涉，抗告人上開主
    張，亦無足取。
五、從而，抗告人聲請強制執行返還價金，應提出已履行對待給
    付之證明，原法院民事執行處司法事務官以98年12月16日北
    院隆91執辰字第9077號通知限期補正，，抗告人已於同月18
    日收受限期補正通知，逾期未補正，有該通知、及送達證書
    在卷(原審9077執行4卷第244、246 頁)足稽；原法院民事執
    行處司法事務官據以為駁回其聲請之處分，即無不當，其聲
    明異議，自無理由，原法院裁定駁回其異議，經核尚無違誤
    ；抗告意旨，仍持陳詞任意指摘原法院之裁定不當，求予廢
    棄，為無理由，應予駁回。
六、據上論結，本件抗告為無理由，依強制執行法第30條之1 、
    民事訴訟法第495條之1第1項、第449第1項、第95 條、第78
    條之規定，裁定如主文。
中    華    民    國    99    年    11    月    25    日
                    民事第四庭
                        審判長法  官  李錦美
                              法  官  鍾任賜
                              法  官  陳博享
正本係照原本作成。
本裁定除以適用法規顯有錯誤為理由外，不得再抗告。如提起再
抗告，應於收受後10日內委任律師為代理人向本院提出再抗告狀
。並繳納再抗告費新台幣１千元。
中    華    民    國    99    年    11    月    26    日
                              書記官  鄭靜如

司法院資訊處製作；財團法人民間司法改革基金會備份。
